臺灣高等法院刑事判決　　　　　　　96年度上訴字第2105號
上　訴　人
即　被　告　甲○○
選任辯護人　阮祺祥律師
上列上訴人因違反毒品危害防制條例案件，不服台灣板橋地方法
院九十五年度訴字第二四二六號，中華民國九十六年二月九日第
一審判決（起訴案號：台灣板橋地方法院檢察署九十四年度偵字
第一七○七四號），提起上訴，本院判決如下：
    主  文
上訴駁回。
    事  實
一、甲○○明知海洛因係毒品危害防制條例管制之第一級毒品，
    先因不詳原因，於民國九十四年七月中旬某日起，陸續在台
    北縣蘆洲市○○○道路邊某處，向真實姓名年籍不詳綽號「
    阿全」之成年男子，以每台錢新台幣（下同）二萬一千元之
    價格，購入海洛因粉末（至查獲止購入之海洛因總計驗餘淨
    重十三．五四公克）而持有之，旋另萌販賣毒品營利之意圖
    ，在同縣、市○○路三十四巷三十五號二樓住處，將所購入
    之海洛因，加入糖粉稀釋，再以分裝杓、電子磅秤等工具，
    ，分裝置入夾鏈袋成小包裝，計五十四小包，而伺機出售；
    並於同年九月二十四日，在上址住處向有施用毒品習性之友
    人Ａ１（為保護計，基本資料詳卷）遊說，欲納Ａ１成為其
    販賣毒品之下游，惟遭Ａ１拒絕。嗣於同年十月四日下午九
    時許，為警依法持搜索票，在同縣三重市○○路五十二號前
    ，甲○○所駕駛車牌八Ｔ－三三五五號自用小客車上之駕駛
    座後方座墊上所置放之一只紙箱內查獲海洛因二小包、分裝
    杓、電子磅秤各一個及分裝夾鏈袋二六九個等物，復至甲○
    ○上址住處搜索，於客廳內之微波爐上方，起出以三紙香煙
    盒包裝（香煙盒未扣案已無法考證仍存在）掩飾之海洛因五
    十二小包等物。
二、案經台北市政府警察局移送台灣板橋地方法院檢察署檢察官
    偵查起訴。
    理  由
壹、程序方面；
一、上訴人即被告甲○○之警詢筆錄證據能力；
（一）查被告在警詢中之供述（即九十四年十月五日中午十二時
      起之警詢筆錄）係出於自由意志下所為，並未施以強暴、
      脅迫、利誘等違法之方式為之，業經承辦警員龔詩傑結證
      明確（見原審卷第八十三、八十四頁），原審將該警詢錄
      音帶播放勘驗製作情況，顯示確屬警員詢問後，被告依題
      逐次自由回答，並無任何違法取供之情形，有勘驗筆錄可
      按（見原審卷第四十至五十七頁），被告在檢察官偵查中
      亦供明：「（問：警方有無用不正當方法或刑求？）沒有
      。警方只說可以到檢方翻供。」（見偵查卷第五十二頁）
      等語，被告在原審竟以伊之警詢筆錄內容係在警員佯稱：
      伊之犯行不構成販賣罪責，且因乏毒品上下游，僅能判易
      科罰金刑云云，致伊誤信而虛偽承認，此在受詐欺利誘下
      所為之自白，應無證據能力云云置辯。已見其翻異，且有
      罪與否及罪名如何，均非警員所可認定，此乃一般人之常
      識，被告豈會因此而誤信，並自編犯罪行為加以承認之理
      ，所辯悖於情理，殊無足取。
（二）訊問被告，應全程連續錄音；必要時，並應全程錄影，固
      為刑事訴訟法第一百條之一第一項所明定，同法第一百條
      之二且規定此於司法警察（官）詢問犯罪嫌疑人時，準用
      之。但有無連續錄音，應憑證據認定之，倘依卷內錄音帶
      顯示係連續錄音者，即無由當事人空言爭執之餘地。經查
      被告之警詢筆錄，警方係採平和語氣、開放性、一問一答
      之方式為詢問，被告則以口語化、無隱瞞、有問有答之坦
      白態度回答，全程連貫，並未中斷，有上揭勘驗筆錄可徵
      ，被告在原審以警詢自白係受刑求而抗辯，不為所採後，
      在本院改以非全程連續錄音為辯，亦無可信。其警詢自白
      之供述證據，自具有證據能力，不容置疑。
二、秘密證人Ａ１之警詢筆錄證據能力：
    證人Ａ１於警詢中之證詞，固屬審判外之陳述，惟經原審傳
    拘均未到庭，現因另案遭通緝，有通緝書一份在本院卷可徵
    ，衡諸其警詢陳述，係在檢舉被告犯罪時所為，並經警依法
    聲請取得搜索票，依其所言循線查獲本件毒品等物，足以證
    明具有可信之特別情況，又係證明被告犯罪事實存在所必要
    之重要證據，依刑事訴訟法第一百五十九條之三第三款之規
    定有證據能力。此屬傳聞證據之例外，縱未經具結及行交互
    詰問，仍屬適格之證據，被告之辯護人爭執其證據能力，核
    有誤解。
貳、實體方面：
一、訊據被告坦承「確於上揭時、地，在其所駕車牌八Ｔ－三三
    五五號自用小客車上及上址住處，分別為警持搜索票查獲海
    洛因五十四小包、分裝杓、電子磅秤等物」，並有搜索票、
    搜索扣押證明筆錄等在案（見聲搜卷）可證，又扣案之五十
    四包粉末，經法務部調查局以化學呈色法、氣相層析質譜儀
    分析法鑑定結果，均含有第一級毒品海洛因成分（合計淨重
    十三．五四公克，空包裝重總淨重十二．八六公克，純度八
    ．五○％，純質淨重一．一五公克），有該局九十四年十二
    月三十日調科壹字第○六○○一○七二五號鑑定通知書一紙
    在卷可稽（見偵查卷第六十頁），至於上揭鑑定書所載有關
    毒品重量，與警方初時查獲筆錄所載者稍有不同，無非因鑑
    定稍有損耗所致，附此指明。
二、被告雖矢口否認犯罪，辯稱：上揭毒品均係一名為「阿全」
    之不詳真實姓名男子所置存，不能因伊無法詳細交代其人資
    料、下落，遽認伊意圖販賣而持有毒品，況依上揭鑑定報告
    ，顯示有「○」記號者，每小包毒品淨重僅０點０一公克，
    有「×」記號者，純質甚至僅０點００四公克，足見該毒品
    外包裝上所載「○」、「×」標記，並無實質意義，且Ａ１
    所指販毒者特徵為「膚白、平頭」，要與伊係「膚黃、長髮
    」不同，益見伊係遭人誣陷云云。惟查：
（一）供述證據所指之基本社會事實倘若不虛，雖有部分不完全
      符合實際狀況，事實審法院仍得依其調查所得之其他各項
      證據資料，本於客觀存在之經驗法則及論理法則，而為自
      由取捨判斷，非謂其中一部分不可採用，即應全部不予採
      用。
（二）被告在警詢時，業已坦言：經警在其所駕車上查獲大、小
      分裝夾鏈袋二六九個、電子磅秤一台、分裝用塑膠杓一支
      及海洛因二包，另自其家中客廳微波爐上搜得五十二包海
      洛因；並直陳此等物品均屬伊所有，其中海洛因係自今（
      九十四）年七月中旬陸續向「阿全」以每台錢二萬一千元
      之代價，在蘆洲市○○○○道路邊購進等語。（見原審卷
      第五十一頁勘驗警詢筆錄譯文）
（三）Ａ１在警詢時亦供稱：被告詢問我現在還有沒有在注射海
      洛因，如果有的話，這批貨很好，有一比二以上之空間，
      他希望我能進他的毒品，成為他的下游，保證供貨順暢，
      還告訴我，他不勉強和我做生意，但是如果有人想要購買
      海洛因的話，要立即與他聯絡等語。（見警聲卷第八頁）
（四）衡諸上揭電子磅秤、分裝用塑膠杓及大、小分裝夾鏈袋，
      均足供分裝毒品之用，尤以分裝鏈袋數目多達二六九個，
      再參諸扣案毒品確經分裝成五十四包之多，且純度為０點
      八％，已見前述，可見已經稀釋，要與一般下游販毒者之
      情形無異，該毒品包裝上復分別有「○」及「×」註記，
      有該毒品照片存卷（見偵查卷第十五頁）可徵，以其如此
      費事，存貨並多之情況，顯非純供己用，益見被告當有對
      外求售之意思。
（五）被告在警詢時，固謂伊自九十三年七月底開始販售海洛因
      ，稀釋過的約０點一五公克，售價一千元，每天均賣二千
      元上下，淨賺約五百元等語（見原審卷第五十二、五十三
      頁附勘驗警詢筆錄），足見有利可圖。但因無其他買受者
      或證人之證言或記帳單等證據資料，佐證其曾經售出海洛
      因，完成毒品交易，或其在買進海洛因之初，係出於轉售
      牟利之意而作為，依罪疑唯輕原則，認定被告尚僅止於意
      圖販賣而持有毒品之階段。
（六）被告在警詢時，係謂向「阿全」購進槍、彈（按此部分檢
      察官另作處理）及毒品，該物均屬伊所有等語（見同上卷
      第四十八頁）；在偵查中卻先改稱：毒品均係受「阿全」
      所寄放而代為保管，會給伊保管費，故非屬伊所有（見偵
      查卷第四十頁）；嗣又翻稱：「不算是保管，我根本不知
      道那是什麼東西。」（見偵查卷第四十頁）云云，在本院
      審理中先供稱：係「阿全」將三個空煙盒留在伊之住處，
      「阿全」走後，伊拿出來看，係類似藥粉之白色粉末，伊
      即打電話問「阿全」，置放之物為何物？「阿全」即告知
      伊係之前伊所抽的東西，並說過幾天後會來取回，在伊車
      上查獲之毒品，係「阿全」離開後置放在伊車上，隨即為
      警查獲云云（見原審卷第二十六、二十七頁），顯示被告
      不僅知悉「阿全」者所置放在其住處之物為何，且親自施
      用過；乃復辯稱：「後來我看煙盒裡面就是小袋子裝的粉
      末狀東西，後來我打電話問『阿全』，他也不告訴我那是
      什麼東西。」云云（見原審卷第一一九頁），竟再又完全
      否認「阿全」有告知伊該物係其先前所施用之毒品等情，
      就查扣毒品之來源及是否其所有等節，前後供詞閃爍不定
      ，衡諸海洛因施用者，各視成癮度而有不同之份量與成分
      ，每次以０點００四至０點０一，甚或０點一公克之施用
      量者，並非不合常情，如謂本件毒品係遭人故意遺置陷害
      ，何須分置二處？又何必如此多數？足見被告上揭所辯，
      乃逐步翻異，無非飾詞圖卸，應以其警詢之初，較少權衡
      利害，事證明確下，和盤吐實者為可採。
（七）綜上所述，被告犯罪事證已臻明確，其犯行可以認定。所
      請傳喚Ａ１到庭作證一節，既因其人已遭通緝而無從辦理
      ，亦核無必要，併此敘明。
三、核被告所為，應成立毒品危害防制條例第五條第一項之意圖
    販賣而持有第一級毒品罪。其持有第一級毒品之低度行為，
    為意圖販賣而持有第一級毒品之高度行為所吸收，不另論罪
    。原審適用毒品危害防制條例第五條第一項、第十八條第一
    項前段、第十九條第一項前段，並審酌被告意圖販賣而持有
    海洛因，所持有之毒品若流落市面，將毒害社會大眾，其犯
    後一再飾詞辯解，尚乏悔意，惡性非輕等一切情狀，量處有
    期徒刑十年。並以扣案海洛因，驗餘淨重十三．五四公克，
    為查獲之毒品，沒收銷燬之，另扣案包裝上揭毒品之外包裝
    袋五十四個、分裝杓、電子磅秤各一個及分裝夾鏈袋二六九
    個等物，均係被告所有，供犯罪所用之物，應併宣告沒收之
    。經核於法並無不合，應予維持。被告猶執陳詞，空言否認
    犯罪，提起上訴，不能認為有理由，應予駁回。
據上論斷，應依刑事訴訟法第三百六十八條，判決如主文。
中　　華　　民　　國　　96　　年　　11　　月　　6　　日
                  刑事第十九庭  審判長法　官　尤豐彥
                                      法  官  魏新國
                                      法  官  洪昌宏
以上正本證明與原本無異。
如不服本判決，應於收受送達後十日內向本院提出上訴書狀，其
未敘述上訴之理由者並得於提起上訴後十日內向本院補提理由書
（均須按他造當事人之人數附繕本）。
                                      書記官　王韻雅
中　　華　　民　　國　　96　　年　　11　　月　　6 　　日
附錄本案論罪科刑法條全文：
毒品危害防制條例第5條
意圖販賣而持有第一級毒品者，處無期徒刑或10年以上有期徒刑
，得併科新臺幣7百萬元以下罰金。
意圖販賣而持有第二級毒品者，處5年以上有期徒刑，得併科新
臺幣5百萬元以下罰金。
意圖販賣而持有第三級毒品者，處3年以上10年以下有期徒刑，
得併科新臺幣3百萬元以下罰金。
意圖販賣而持有第四級毒品或專供製造、施用毒品之器具者，處
1年以上7年以下有期徒刑，得併科新臺幣1百萬元以下罰金。
